臺灣高等法院刑事判決
110年度上訴字第277號
上  訴  人  
即  被  告  曾俊淇



選任辯護人  彭傑義律師
上列上訴人因違反毒品危害防制條例等案件，不服臺灣新竹地方
法院109年度訴字第544號，中華民國109年11月27日第一審判決
（起訴案號：臺灣新竹地方檢察署109年度偵字第2983、3068號
），提起上訴，本院判決如下：
    主  文
原判決撤銷。
甲○○犯如附表一編號1至13所示之罪，所處之刑及沒收均如附表
一編號1至13「本院判決主文欄」所示。附表一編號2至10、13所
處之刑，應執行有期徒刑壹年肆月；附表一編號11、12所處之刑
，應執行有期徒刑壹年參月。
扣案如附表二編號2至4所示之物，均沒收銷燬。
    事  實
一、甲○○明知海洛因係毒品危害防制條例第2條第2項第1款所規
    範之第一級毒品，不得持有、施用；亦明知甲基安非他命係
    毒品危害防制條例第2條第2項第2款所列之第二級毒品，且
    經行政院衛生署（現改制為衛生福利部，下同）公告列為禁
    藥管理，屬藥事法第22條第1項第1款所規範之禁藥，未經許
    可，不得持有、轉讓。竟分別為下列犯行：
  ㈠於民國109年1月15日下午3時16分許，許光榮以其持用之行動
    電話門號0000000000號與甲○○所有之行動電話門號00000000
    00號聯繫，請甲○○代購第一級毒品海洛因以供許光榮施用，
    嗣當日晚間7時6分許，許光榮即前往甲○○為在新竹縣○○鄉○○
    街000巷0號住處，當場交付現金新臺幣(下同)2,500元與甲○
    ○，甲○○竟基於幫助施用第一級毒品海洛因之犯意，隨即前
    往附近之新豐亞可遊藝場向真實姓名、年籍不詳綽號「阿龍
    」之成年男子購買第一級毒品海洛因，因「阿龍」身上僅有
    重量約0.3公克、價值1,000元之第一級毒品海洛因，甲○○即
    僅交付1,000元與「阿龍」，向其購得重量約0.3公克之第一
    級毒品海洛因，隨即返回住處，將所代購之第一級毒品海洛
    因約0.3公克及剩餘款項1,500元交付許光榮，幫助許光榮施
    用第一級毒品海洛因(如附表一編號1所示)。
　㈡基於轉讓禁藥甲基安非他命之犯意，於如附表一編號2、3所
    示之時間、地點，無償轉讓如附表一編號2、3所示之甲基安
    非他命供田秉鴻施用；於如附表一編號4至10、13所示之時
    間、地點，無償轉讓如附表一編號4至10、13所示之甲基安
    非他命供邱志蕙施用
　㈢基於轉讓第一級毒品及轉讓禁藥甲基安非他命之犯意，於如
    附表一編號11、12所示之時間、地點，無償轉讓如附表一編
    號11、12所示之海洛因、甲基安非他命供邱志蕙施用。
　㈣嗣經新竹縣政府警察局新湖分局報請臺灣新竹地方檢察署檢
    察官指揮偵辦，經法院核准對甲○○手機門號執行監聽後，並
    於109年2月19日對甲○○執行拘提、搜索後，扣得如附表二所
    示之物，始循線查悉上情。
二、案經新竹縣政府警察局新湖分局報告臺灣新竹地方檢察署檢
    察官偵查起訴。　　
    理  由
壹、證據能力部分：
一、證人許光榮於警詢之陳述：
    按被告以外之人於審判外之言詞或書面陳述，除法律有規定
    者外，不得作為證據；又被告以外之人於檢察事務官、司法
    警察官或司法警察調查中所為之陳述，與審判中不符時，其
    先前之陳述具有較可信之特別情況，且為證明犯罪事實存否
    所必要者，得為證據，刑事訴訟法第159條第1項、第159條
    之2分別定有明文。查證人許光榮於警詢所為之陳述，未經
    檢察官證明其等陳述具有何「特信性」及「必要性」，且上
    訴人即被告(下稱被告)甲○○及其辯護人復爭執該部分證據之
    證據能力(見本院卷第75頁)，依據刑事訴訟法第159條之2規
    定，應認此部分陳述無證據能力。
二、除上開所述外，本件檢察官、被告及其辯護人就本判決下列
    所引被告以外之人於審判外陳述之證據能力均不予爭執，迄
    至言詞辯論終結，亦未對該等證據之證據能力聲明異議，本
    院審酌該些供述證據作成時，核無違法取證或其他瑕疵，認
    為以之作為本案之證據屬適當，依刑事訴訟法第159條之5規
    定，自有證據能力；其餘資以認定被告犯罪事實之非供述證
    據，均查無違反法定程序取得之情形，依刑事訴訟法第158
    條之4反面規定，亦具證據能力。
貳、實體部分：
一、認定犯罪事實所憑之證據及理由：
  ㈠事實欄一㈠(即附表一編號1)部分：
  ⒈上開事實，業據被告於原審及本院準備程序、審理時坦承不
    諱(見原審卷第38、110頁，本院卷第74頁)，核與證人許光
    榮於原審審理時證述之情節大致相符(見原審卷第83至103頁
    )，並有被告與證人許光榮之通訊監察譯文(見他卷一第33頁
    背面至第34頁)在卷可稽，復有被告持用之門號0000000000
    號行動電話1支（含SIM卡1張）扣案可資佐證，足認被告上
    開任意性之自白與事實相符，堪以採信。
　⒉公訴意旨固認被告此部分所為，係犯販賣第一級毒品罪嫌。
    惟查：
　⑴按以營利之意圖，而交付毒品與他人，並收取對價者，應論
    以販賣毒品罪；苟非基於營利之意圖，而以原價或低於原價
    有償轉讓毒品與他人者，僅得以轉讓毒品論處；若無營利之
    意圖，僅基於幫助施用毒品者取得毒品之目的，而出面代購
    ，或合資購買，並分攤價金、分享毒品者，則屬應否成立施
    用毒品罪或其幫助犯之範疇，三者行為互殊，且異其處罰（
    最高法院97年度台上字第1864號判決意旨參照）。是販賣毒
    品者，其主觀上須有營利之意圖，且客觀上有販賣之行為，
    始足當之。又按受施用毒品之人委託，代為購買毒品，以便
    利、助益其施用者，為幫助施用，其行為人係基於與施用毒
    品者間之犯意聯絡而購入毒品，並非購入後始另行起意交付
    移轉毒品與委託人。此與轉讓毒品，係指原非因受他人委託
    而購入毒品，嗣於持有中，始起意將之交付移轉予他人之情
    形，顯然有別(最高法院109年台上字第1089號判決意旨參照
    )。而認定行為人是否有營利之意圖，當可審酌供需者間接
    洽之情形、該交易如何起始、商議、達成合意，並勞費及風
    險之承擔等客觀情狀，以為判斷之所據(最高法院107年度台
    上字第3035號判決意旨參照)。
  ⑵被告於偵查中固陳稱：「(問：許光榮稱109年1月15日有跟你
    買過一次海洛因，有何意見？)我有賣給他海洛因0.3公克，
    價值一千塊」等語(見偵卷第62頁背面)，而證人許光榮於偵
    查中亦證稱:我有在109年1月15日跟被告買海洛因1000元等
    語(見他卷二第29頁背面)；惟被告於原審準備程序中即改稱
    ：我全部認罪，但我沒有賺許光榮的錢，當天晚上許光榮給
    我2500元，我去新豐亞可遊藝場幫他調，我是跟一個叫阿龍
    （音同）的人拿的，阿龍手上只有0.3克，他說只能給我100
    0元的量，我就把1000元給阿龍，把0.3克的海洛因帶回家給
    許光榮，許光榮就在我家等，然後1500元跟0.3克我就放桌
    上等語(見原審卷第38頁)，否認有營利之意圖，則本件就此
    部分所應審究者，即為被告是否基於營利之意圖，而為上開
    行為。亦即被告上開所為，究係販賣、轉讓或幫助施用第一
    級毒品？
　⑶關於證人許光榮與被告接洽上開毒品交付之情形，觀之證人
    許光榮於109年1月15日下午3時16分8分、5時35分29秒、7時
    6分21秒，以門號0000000000行動電話撥打被告持用門號000
    0000000行動電話，各該通訊監察譯文內容略以(見他卷一第
    33頁背面至第34頁)：
　　(下午3時16分8分)
　　許光榮：喂 
    被  告：喂
    許光榮：晚上回去找你喔！
    被  告：喔
    許光榮：幫我準備1個喔！
    被  告：好，電話不要講啦！
    許光榮：好，我知道， 沒有很清楚啊！
    被  告：雞巴啦，還不清楚。
    許光榮：一隻魚啦，晚上過去找你。
    被  告：那就不用講回來就好了 
    許光榮：好掰掰。
　　(下午5時35分29秒)
　　許光榮：喂，哪裡找 
    被  告：家裡
    許光榮：好，我過去。
　　(下午7時6分21秒)
　　被  告：喂
    許光榮：我在樓下 
    被  告：喔
    許光榮：好
    而被告於警詢時亦供稱：上開譯文內容，許光榮的意思應該
    是要我去幫他調海洛因毒品等語(見偵字第2983號卷第15頁)
    。從而，由上述對話內容可知，上開3通電話均係證人許光
    榮主動撥打電話找被告，證人許光榮先於當日下午3時許請
    被告幫忙準備海洛因；證人許光榮再於下午5時許詢問要去
    哪裡找被告，被告回稱在家裡；嗣證人許光榮於當日下午7
    時許告知已到達被告住處樓下。
　⑷再就本件交付毒品海洛因之過程，證人許光榮於偵查中證稱
    ：我有跟被告買海洛因1千元等語(見他字卷二第29頁背面) 
    ；於原審審理時則證稱：我當天拿2,500元給被告，但是我
    只拿到1,000元的量，被告有還我1,500元，被告是出去一下
    再回來把海洛因給我，被告出去的時候，我在被告家等，被
    告交給我的海洛因從何而來我不知道，1,000元毒品的量大
    約2、3天，譯文中我回答被告「一隻魚啦，晚上過去找你」
    的意思，是我叫被告準備毒品海洛因，我抵達被告家樓下時
    曾撥打1通電話給被告，然後我就上樓，我跟被告說我要拿
    東西，被告就出去幫我調，被告從買毒品那邊有無拿到任何
    好處，我不知道等語(見原審卷第92至97頁)，是證人許光榮
    於偵查中雖簡略證稱其有跟被告購買價值1千元之海洛因，
    惟證人許光榮上開證述內容與被告前揭所辯大致相符，堪認
    當日交付毒品之經過情形，乃係證人許光榮前往被告住處等
    候，由被告外出取得海洛因，再返回住處將價值1千元之海
    洛因交付與證人許光榮。至於證人許光榮交付價金之經過情
    形，其於原審審理時雖又改稱：被告調回來後我錢才給他，
    我給他1,000元，我當天帶2,500元去被告家，把錢放在口袋
    裡等語(見原審卷第101、102頁)，惟被告堅稱當天晚上證人
    許光榮先交付2,500元，待被告外出取回海洛因，再返回住
    處交付價值1,000元之海洛因予證人許光榮，並退還1,500元
    等語，經核與證人許光榮於原審審理時初始證述之情節相符
    ，堪認被告此部分所辯，應非無據。再者，衡諸常情，一般
    人委請他人調取毒品或向他人購買毒品，理應先交付金錢與
    受託者，以表示委託者確有資力，免除受託者遭賒欠之顧慮
    ，除非是透過電話聯繫請託，委託者未能即時與受託者見面
    之情形，否則鮮少會由受託者先代墊款項。然依證人許光榮
    於原審審理嗣後改稱之內容，其攜帶2,500至被告住處與被
    告見面，並在被告住處等候，證人許光榮卻分毫未給付被告
    ，而由被告先行代墊款項，此等情節顯然悖於常情，且與證
    人許光榮於原審審理時初始證述之情節大異其趣，實難遽採
    。從而，就此部分情節，自應以證人許光榮於原審審理時初
    始證述之情節較為可採。
　⑸又依證人許光榮於原審審理時證稱：我有跟被告一起做鐵工
    的工作，時間多久我忘記了，應該有一陣子，被告的家在新
    豐鄉天公廟附近，靠近明新大學，我有去過被告的家，是透
    天1、2、3樓的那種等語(見原審卷第87、88頁)，足見被告
    與證人許光榮曾有共同工作之同事情誼，且證人許光榮對於
    被告住處環境亦甚為熟悉，堪認兩人之間當屬熟識，具有相
    當程度之往來情誼。再參諸被告與證人許光榮於109年11月3
    日凌晨零時13分2秒之對話內容，可見被告指示證人許光榮
    跟蹤某人，再返回約定地點與被告見面；另於同日凌晨2時
    許之對話內容，可見被告向證人許光榮稱「進去了嗎」、「
    等一下那個要翻一翻」、「然後在床上棉被蓋著」、「還沒
    搞定嗎」，證人許光榮則回稱「還沒，機車啦，那裏有狗，
    會衝過來」、「我想拆浪板」、「還沒(進去)」等語，有其
    等通訊監察譯文在卷可稽(見偵字第3068號卷第14、15頁)，
    而被告於警詢時供稱：上開對話內容是我與許光榮談論要去
    偷湖口鄉一個余理賢的海洛因及安非他命，當時許光榮進去
    偷，我在外面把風等語(見偵字第3068號卷第15頁)，可見被
    告與證人許光榮曾有共同竊取他人毒品之合作犯罪經驗，具
    有相當互信基礎，並非一般點頭之交。
　⑹依上所述，本案係證人許光榮先向被告洽詢毒品，而非被告
    主動向證人許光榮兜售毒品；被告並非自家中取出毒品海洛
    因交付，而係外出一段時間後始攜帶毒品海洛因返回住處；
    證人許光榮交付被告2,500元，被告僅攜帶價值1,000元之海
    洛因返回住處交付證人許光榮，另退還1,500元予證人許光
    榮。衡諸常情，倘若被告確有販賣海洛因之營利意圖，理應
    在住處或便於拿取毒品處，放置適量毒品存貨以供販售，而
    證人許光榮於當日下午3時許撥打電話委請被告準備毒品海
    洛因，被告此時已知悉此事，嗣被告於當日下午5時返回住
    處，縱使被告住處未有毒品海洛因之存貨可資販售，被告亦
    有充裕之時間可拿取毒品海洛因存貨售予證人許光榮，何以
    直至當日晚間7時許，證人許光榮抵達被告住處後，被告始
    外出拿取毒品海洛因？再者，被告既有充裕時間準備毒品海
    洛因，當可盡量配合證人許光榮之需求量出售毒品，以圖得
    最大化之利益，其豈會在取得2,500元價金之情形下，僅交
    付價值1,000元之海洛因，另退還1,500元予證人許光榮？由
    此可見被告辯稱其僅係幫證人許光榮調取海洛因，並無販賣
    之意圖等語，尚非全然無據。況且，被告與證人許光榮間曾
    有工作同事、一同行竊犯案之交往情誼，關係匪淺，業如前
    述，被告辯稱係受證人許光榮之託，代向他人購買毒品，並
    無悖於常情之處。此外，本案查無其他證據足以認定被告確
    有從中營利之意圖，堪信其所為係屬幫助施用第一級毒品犯
    行，公訴意旨認被告此部分所為係販賣第一級毒品罪嫌，容
    有未合。
  ㈡事實欄一㈡至㈣(即附表一編號2至13)部分：
　　此部分事實，業據被告於警詢、偵查、原審及本院準備程序
    、審理時均坦承不諱（見偵卷第18至30、62頁，原審卷第11
    0至113頁，本院卷第74、193、252頁），與附表一「偵查中
    言詞陳述之供述證據及通訊監察譯文」欄所示之證據核屬相
    符，並有新竹縣政府警察局新湖分局搜索、扣押筆錄暨扣押
    物品目錄表各1份在卷可稽（見偵2983卷第47至49頁），且
    有門號0000000000號行動電話1支（含SIM卡1張，即附表二
    編號10）扣案可資佐證，另扣案如附表二編號2所示之物，
    經送鑑定結果，為第二級毒品甲基安非他命(毛重0.98公克
    ，淨重0.791公克，檢驗餘0.782公克)，附表二編號3、4所
    示之物則含有第一級毒品海洛因(毛重、淨重因量微無法秤
    重)，有台灣尖端先進生技醫藥股份有限公司毒品證物鑑定
    分析報告3份在卷為據(見本院卷第168至173頁)，足認被告
    前開任意性自白與事實相符，堪以採信。
  ㈢綜上所述，本案事證明確，被告上揭犯行，均堪認定，應依
    法論科。
二、論罪：
  ㈠按行為後法律有變更者，適用行為時之法律。但行為後之法
    律有利於行為人者，適用最有利於行為人之法律，刑法第2
    條第1項定有明文。查被告行為後，毒品危害防制條例第17
    條業於109年1月15日修正公布，另增列第9條第3項之規定，
    自109年7月15日起施行。茲就比較情形分述如下：
  ⒈修正前毒品危害防制條例第17條第2項規定：「犯第四條至第
    八條之罪於偵查及審判中均自白者，減輕其刑。」，修正後
    毒品危害防制條例第17條第2項則規定：「犯第四條至第八
    條之罪於偵查及歷次審判中均自白者，減輕其刑。」，而增
    加須於「歷次」審判中均自白，始得依該條項減輕之要件，
    經比較新舊法之結果，修正後之法律並未較有利於被告。
　⒉修正後毒品危害防制條例第9條第3項另增列：「犯前5條之罪
    而混合二種以上之毒品者，適用其中最高級別毒品之法定刑
    ，並加重其刑至2分之1。」修正前並無此加重規定，足見修
    正後之毒品危害防制條例第9條第3項顯不利於被告。　
  ⒊綜上，本案經綜合比較前述法律變更之結果後，修正後之法
    律規定並未較有利於被告，本件就被告所犯轉讓第一級毒品
    部分，應依刑法第2條第1項前段之規定，一體適用修正前之
    毒品危害防制條例規定論處。　　
  ㈡按甲基安非他命，為毒品危害防制條例第2條第2項第2款所稱
    之第二級毒品，依法不得販賣、持有及轉讓。次按第二級毒
    品MDMA、MDA、安非他命及甲基安非他命等成分均屬安非他
    命類藥品，為有效管理安非他命類藥品與其衍生物之冊類及
    其製劑，行政院衛生署於75年7月11日以衛署藥字第597627
    號公告禁止使用，而認屬藥事法規範之禁藥。是轉讓屬安非
    他命類藥（毒）品之行為，同受毒品危害防制條例第8條第2
    項之轉讓第二級毒品罪及藥事法第83條第1項之轉讓禁藥罪
    之規範，此係同一犯罪行為而同時有二種法律可資處罰之法
    條競合情形，應依「重法優於輕法」、「後法優於前法」等
    法理，擇一處斷。藥事法為毒品危害防制條例之後法；且現
    行藥事法第83條第1項之法定刑為「7年以下有期徒刑，得併
    科新臺幣5,000萬元以下罰金」，與毒品危害防制條例第8條
    第2項之法定刑為「6月以上，5年以下有期徒刑，得併科新
    臺幣70萬元以下罰金」相較下，以藥事法第83條第1項之法
    定刑為重；又毒品範圍尚包括影響精神物質與其製品，而藥
    事之管理，亦非僅止於藥品之管理，毒品未必均係經公告列
    管之禁藥，禁藥亦非必均為毒品，毒品危害防制條例與藥事
    法二者，並無必然之特別法與普通法關係，是除有轉讓第二
    級毒品達毒品危害防制條例第8條第6項規定之一定數量，或
    同條例第9條所定成年人轉讓予未成年人，或明知為懷胎婦
    女而轉讓，經依法加重後之法定刑較藥事法第83條第1項之
    法定刑為重之情形以外，因藥事法第83條第1項為後法，且
    為重法，依上開說明，自應優先適用藥事法第83條第1項之
    規定處斷（最高法院105年度台上字第1484號、96年度台上
    字第3582號、97年度台非字第397號判決要旨參照）。經查
    ，被告自108年起即有多次施用甲基安非他命之經驗，曾經
    執行觀察、勒戒，並由檢察官為不起訴處分，依其智識程度
    及過往犯罪紀錄，當可知悉甲基安非他命併屬藥事法上所稱
    之禁藥。再者，被告轉讓予田秉鴻、邱志蕙之禁藥甲基安非
    他命雖實際數量不詳，惟無證據證明已達淨重10公克以上，
    依據「罪證有疑，唯利被告」原則，即無由依修正前毒品危
    害防制條例第8條第6項規定加重其刑，又田秉鴻、邱志蕙均
    為成年人，有其等年籍資料在卷足參（見他卷一第74頁、他
    卷二第98頁），復無事證顯示邱志蕙於案發時係懷胎婦女，
    並無依修正前毒品危害防制條例第9條第1、2項所列之加重
    論罪之適用，揆諸首揭判決意旨及說明，就被告本件轉讓禁
    藥甲基安非他命之行為，自應優先適用藥事法第83條第1項
    之規定處斷。
  ㈢被告明知許光榮欲施用第一級毒品海洛因，仍幫助許光榮取
    得以供施用，核被告就附表一編號1所為，係犯毒品危害防
    制條例第10條第1項、刑法第30條第1項前段之幫助施用第一
    級毒品罪。公訴意旨認被告所為，係犯毒品危害防制條例第
    4條第1項之販賣第一級毒品罪，容有未洽，已如前述，惟檢
    察官起訴之事實與本院認定之事實，具有基本社會同一性，
    且本院於審理時業已就幫助施用第一級毒品罪名告知(見本
    院卷第183、239頁)，無礙被告及辯護人防禦權、辯護權之
    行使，爰依法變更起訴法條。　
　㈣核被告就附表一編號2至10、13所為，均係犯藥事法第83條第
    1項之轉讓禁藥罪；就附表一編號11、12所為，均係犯毒品
    危害防制條例第8條第1項之轉讓第一級毒品罪及藥事法第83
    條第1項之轉讓禁藥罪。　　
  ㈤被告所為幫助施用第一級毒品海洛因、轉讓第一級毒品海洛
    因等行為前，持有海洛因之低度行為，分別為幫助施用、轉
    讓海洛因之高度行為所吸收，均不另論罪。至被告轉讓甲基
    安非他命前持有甲基安非他命之行為，與其轉讓之行為，為
    實質上一罪之階段行為，其轉讓之高度行為既已適用藥事法
    加以處罰，則其為轉讓而持有甲基安非他命之低度行為，即
    不能再行割裂適用毒品危害防制條例之規定論處（最高法院
    82年度台上字第4076、6613號判決要旨參照），而藥事法對
    於持有禁藥之行為未設有處罰規定，是就被告持有甲基安非
    他命之低度行為不另處罰，附此敘明。
  ㈥被告就附表一編號11、12所為，分別係同時犯毒品危害防制
    條例第8條第1項之轉讓第一級毒品罪及藥事法第83條第1項
    之轉讓禁藥罪，乃以一行為觸犯數罪名，為想像競合犯，應
    依刑法第55條規定，從一重之毒品危害防制條例第8條第1項
    之轉讓第一級毒品罪處斷。又被告所犯上開13罪，犯意各別
    ，行為互殊，應予分論併罰。　　
  ㈦累犯是否加重其刑之說明：
　⒈查被告前因公共危險案件，經原審法院以107年度竹交簡字第
    216號判決處有期徒刑2月，併科罰金1萬元並確定，有期徒
    刑部分於107年11月9日易科罰金執行完畢，有本院被告前案
    紀錄表在卷可佐，被告於前開有期徒刑執行完畢後，5年內
    故意再犯本案有期徒刑以上之各罪，均為累犯。　
　⒉依108年2月22日公布之司法院釋字第775號意旨：刑法第47條
    第1項之累犯規定，不分情節一律加重最低本刑，不符憲法
    罪刑相當原則，牴觸憲法第23條之比例原則，有關機關應自
    解釋公布日起2年內修正之，於修正前，法院就該個案應依
    解釋意旨，裁量是否加重最低本刑等語。亦即在現行刑法第
    47條第1項累犯規定修正之前，法院仍得斟酌個案情形，裁
    量是否加重最低本刑，並未完全排除累犯規定之適用。本
　　院審酌被告雖有經法院科刑確定及執行有期徒刑完畢之情形
    ，惟被告前所違犯者，乃係酒後駕車之公共危險案件，並以
    易科罰金方式執行完畢，尚無涉及毒品轉讓、交易或施用毒
    品之判刑、執行紀錄，核與本案罪質並非相同，難認被告具
    有特別惡性或對刑罰反應力薄弱之情形，尚無依刑法第47條
    第1項累犯規定加重其刑之必要，爰均不予加重其刑。　
  ㈧被告就其所為如附表一編號1所示之幫助施用第一級毒品犯行
    ，僅係幫助他人犯罪，依刑法第30條第2項規定按正犯之刑
    減輕之。
　㈨關於毒品危害防制條例第17條第2項之審酌：
    被告就其所犯如附表一編號11、12所示之轉讓第一級毒品犯
    行，於偵查及審判中均坦承犯行，應適用修正前毒品危害防
    制條例第17條第2項之規定，分別減輕其刑。
　㈩又被告所為如附表一編號2至10、13所示轉讓甲基安非他命之
    行為，因藥事法第83條第1項轉禁藥與毒品危害防制條例第8
    條第2項轉讓第二級毒品之法規競合關係，依重法優於輕法
    之原則，應擇較重之藥事法第83條第1項轉讓禁藥罪論處，
    惟被告就此部分轉讓禁藥犯行，於偵查及審判中均自白，依
    最高法院109年度台上大字第4243號裁定意旨，仍有毒品危
    害防制條例第17條第2項自白減輕其刑之適用，爰依修正前
    毒品危害防制條例第17條第2項規定分別減輕其刑。
三、撤銷改判之理由及量刑之審酌：
　㈠原審就被告上揭犯行，認事證明確，予以論罪科刑，固非無
    見。惟查：⒈被告就附表一編號1所示犯行，係基於幫助許光
    榮施用第一級毒品之犯意，為許光榮代購第一級毒品海洛因
    ，尚難認被告具有營利之意圖，自無成立販賣第一級毒品罪
    之餘地，原審逕認被告就此部分成立販賣第一級毒品罪，即
    有違誤。⒉經審酌被告前開構成累犯之事實，乃係酒後駕車
    之公共危險案件，並以易科罰金方式執行完畢，尚無涉及毒
    品轉讓、交易或施用毒品之判刑、執行紀錄，核與本案犯罪
    事實之類型、罪質並非相同，難認被告具有特別惡性或對刑
    罰反應力薄弱之情形，尚無依刑法第47條第1項累犯規定加
    重其刑之必要，業經詳述如前，原審未詳予審酌上開情節而
    加重其刑，自非允當。⒊原審就被告所為如附表一編號2至10
    、13所示轉讓禁藥犯行，未及審酌最高法院109年度台上大
    字第4243號裁定意旨，未適用修正前毒品危害防制條例第17
    條第2項規定，容有未合。被告以此為由提起上訴，指摘原
    判決不當，為有理由，原判決既有上開可議之處，即屬無可
    維持，應由本院將原判決撤銷改判。
　㈡爰以行為人之責任為基礎，審酌明知海洛因、甲基安非他命
    具成癮性，猶為本件幫助施用第一級毒品、轉讓第一級毒品
    及轉讓禁藥甲基安非他命犯行，所為助長他人施用毒品之惡
    習，戕害國民身心健康，危害社會治安，應予非難；惟念及
    被告犯後尚知坦承犯行之態度，堪認已有悔意，並參酌被告
    各次幫助施用海洛因、轉讓海洛因、甲基安非他命之數量尚
    非甚鉅，其轉讓之次數、對象，暨其於本院自陳國中畢業之
    教育程度、未婚、原從事鐵工，目前失業中之家庭經濟、生
    活狀況（見本院卷第256頁）等一切情狀，分別量處如附表
    一編號1至13「罪名及宣告刑」欄所示之刑，並就附表一編
    號1所示之刑，諭知如易科罰金之折算標準。再審酌被告所
    犯如附表一編號2至10、13所示10罪，均為轉讓禁藥罪；附
    表一編號11、12所示2罪，均為轉讓第一級毒品罪，其中轉
    讓第一級毒品之對象同為邱志蕙，2次轉讓時間集中於109年
    1月10日、1月15日；另轉讓禁藥之對象為田秉鴻、邱志蕙2
    人，轉讓時間集中於108年11月間至109年1月15日，各次行
    為時間接近，其所為各罪之犯罪類型、行為態樣、手段、動
    機相同或類似，責任非難重複之程度顯然較高，如以實質累
    加之方式定應執行刑，處罰之刑度恐將超過其行為之不法內
    涵與罪責程度，爰基於罪責相當之要求，於刑法第51條第5
    款所定之外部性界限內，綜合評價各罪類型、關係、法益侵
    害之整體效果，考量犯罪人個人特質，及以比例原則、平等
    原則、責罰相當原則、重複評價禁止原則為內涵之內部性界
    限，為適度反應被告整體犯罪行為之不法與罪責程度及對其
    施以矯正之必要性，爰就被告所犯如附表一編號2至10、13
    所示10罪(不得易科罰金，得易服社會勞動)，及附表一編號
    11、12所示2罪(不得易科罰金，亦不得易服社會勞動)，分
    別定其應執行刑如主文第2項所示，以示懲儆。
四、沒收部分：
  ㈠按查獲之第一、二級毒品及專供製造或施用第一、二級毒品
    之器具，不問屬於犯罪行為人與否，均沒收銷燬之，毒品危
    害防制條例第18條第1項前段定有明文。本件扣案如附表二
    編號2所示白色結晶1包（毛重0.98公克，淨重0.791公克，
    檢驗剩餘量0.782公克）經送驗結果，檢出含有第二級毒品
    甲基安非他命成份；扣案如附表二編號3、4所示之香菸(量
    微無法秤重)，經送驗結果，檢出含有第一級毒品海洛因成
    分乙節，有前揭毒品證物鑑定分析報告在卷為憑，分別為本
    案查獲之第一、二級毒品，均應依毒品危害防制條例第18條
    第1項前段之規定，諭知沒收銷燬；又包裝上開甲基安非他
    命、海洛因之包裝袋、香菸，因其上殘留之毒品殘渣難以析
    離，且無析離之實益與必要，應當整體視之為毒品而併予宣
    告沒收銷燬。至檢驗取樣部分，則因已用罄滅失，自無庸再
    為沒收銷燬之諭知。
  ㈡次按犯毒品危害防制條例第4條至第9條、第12條、第13條或
    第14條第1項、第2項之罪者，其供犯罪所用之物，不問屬於
    犯罪行為人與否，均沒收之，同條例第19條第1項定有明文
    。本件查扣之門號0000000000號行動電話1支（含SIM卡1張
    ），係被告犯本案如附表一編號11、12所示之罪所用之物，
    有前開通訊監察譯文可資佐證，應依毒品危害防制條例第19
    條第1項規定，於被告如附表一編號11、12所示各該主文項
    下宣告沒收。又上開行動電話亦係被告所有供犯本案如附表
    一編號4、6至10、13所示之轉讓禁藥罪所用之物，有前開通
    訊監察譯文在卷可佐，應依刑法第38條第2項前段規定，於
    被告如附表一編號4、6至10、13所示各該主文項下宣告沒收
    。
　㈢至扣案如附表二編號1所示之物，於扣押物品目錄表上雖記載
    為「安非他命」(見偵字第2983號卷第49頁)，惟經送驗結果
    ，並未檢出管制藥物成份，有台灣尖端先進生技醫藥股份有
    限公司毒品證物鑑定分析報告1件在卷可稽(見本院卷第166
    頁)，另附表二編號5至9所示之物，被告於原審審理時供稱
    與其本案犯行無關（見原審卷第105至107頁），上開物品均
    查無證據足認與本案犯行有何關聯，核其性質復非屬違禁物
    或應義務沒收之物，爰均不予宣告沒收，附此敘明。
據上論斷，應依刑事訴訟法第369條第1項前段、第364條、第299
條第1項前段、第300條，毒品危害防制條例第8條第1項、第10條
第1項、第17條第2項(修正前)、第18條第1項前段、第19條第1項
、藥事法第83條第1項，刑法第2條第1項前段、第11條、第30條
第1項前段、第2項、第47條第1項、第55條、第41條第1項前段、
第51條第5款、第38條第2項前段，判決如主文。
本案經檢察官許大偉提起公訴，檢察官呂光華到庭執行公訴。
中　　華　　民　　國　　110 　年　　9 　　月　　16　　日
                  刑事第一庭  審判長法　官  周煙平
                                    法　官  吳炳桂
                                    法　官  連育群
以上正本證明與原本無異。
如不服本判決，應於收受送達後20日內向本院提出上訴書狀，其
未敘述上訴之理由者並得於提起上訴後20日內向本院補提理由書
（均須按他造當事人之人數附繕本）「切勿逕送上級法院」。
                                    書記官  廖紫喬
中　　華　　民　　國　　110 　年　　9 　　月　　16　　日
附錄：本案論罪科刑法條全文
毒品危害防制條例第8條
轉讓第一級毒品者，處1年以上7年以下有期徒刑，得併科新臺幣
1百萬元以下罰金。
轉讓第二級毒品者，處6月以上5年以下有期徒刑，得併科新臺幣
70萬元以下罰金。
轉讓第三級毒品者，處3年以下有期徒刑，得併科新臺幣30萬元
以下罰金。
轉讓第四級毒品者，處1年以下有期徒刑，得併科新臺幣10萬元
以下罰金。
前四項之未遂犯罰之。
轉讓毒品達一定數量者，加重其刑至二分之一，其標準由行政院
定之。
毒品危害防制條例第10條
施用第一級毒品者，處6月以上5年以下有期徒刑。
施用第二級毒品者，處3年以下有期徒刑。
藥事法第83條
明知為偽藥或禁藥，而販賣、供應、調劑、運送、寄藏、牙保、
轉讓或意圖販賣而陳列者，處7 年以下有期徒刑，得併科新臺幣
5 千萬元以下罰金。
犯前項之罪，因而致人於死者，處7 年以上有期徒刑，得併科新
臺幣1 億元以下罰金；致重傷者，處3 年以上12年以下有期徒刑
，得併科新臺幣7 千5 百萬元以下罰金。
因過失犯第1 項之罪者，處2 年以下有期徒刑、拘役或科新臺幣
5 百萬元以下罰金。
第1 項之未遂犯罰之。
附表一：
編號  對象   時間   地點 毒品種類及數量  金額 偵查中言詞陳述之供述證據及通訊監察譯文 本院判決主文 1 許光榮 109年1月15日下午7時許 新竹縣○○鄉○○街000巷0號（甲○○住處；起訴書誤載為「新竹市天公廟附近」 ，應予更正） 海洛因(0.3公克 ) 新臺幣1,000元 ㈠證人許光榮之證述 ⒈109.02.20警詢（見他卷二第2頁背面至第3頁） ⒉109.02.20偵訊（見他卷二第29頁背面） ㈡被告之供述109.02.20 偵訊（見偵2983卷第62頁背面） ㈢通訊監察譯文：A2（見他卷一第33頁背面至第34頁） 甲○○犯幫助施用第一級毒品罪，累犯，處有期徒刑伍月，如易科罰金，以新臺幣壹仟元折算壹日。扣案之門號○○○○○○○○○○號行動電話壹支（含SIM卡壹張）沒收。 2 田秉鴻 109年2月14日晚間10時許 新竹縣○○鄉○○村○○○00號（田秉鴻住處 ） 甲基安非他命（重量不詳） 無償轉讓 ㈠證人田秉鴻之證述 ⒈109.02.20警詢（見他卷二第86頁背面 ⒉109.02.20偵訊（見他卷二第102頁至第102頁背面） ㈡被告之供述 ⒈109.02.20警詢（見偵2983卷第17頁背面） ⒉109.02.20偵訊（見偵2983卷第62頁背面） 甲○○犯轉讓禁藥罪，累犯，處有期徒刑肆月。 3 田秉鴻 109年2月16日晚間10時許 新竹縣○○鄉○○村○○○00號（田秉鴻住處 ） 甲基安非他命（重量不詳） 無償轉讓 ㈠證人田秉鴻之證述 ⒈109.02.20警詢（見他卷二第86頁背面 ⒉109.02.20偵訊（見他卷二第102頁背面 　） ㈡被告之供述 ⒈109.02.20警詢（見偵2983卷第17頁背面） ⒉109.02.20偵訊（見偵2983卷第62頁背面） 甲○○犯轉讓禁藥罪，累犯，處有期徒刑肆月。 4 邱志蕙 108年11月1日晚間9時44分許 新竹縣○○鄉○○街000巷0號（甲○○住處） 甲基安非他命（重量不詳） 無償轉讓 ㈠證人邱志蕙之證述 ⒈109.02.20警詢（見他卷一第53、54頁） ⒉109.02.20偵訊（見他卷一第89頁背面） ㈡被告之供述 ⒈109.02.20警詢（見偵2983卷第21頁背面至第22頁背面） ⒉109.02.20偵訊（見偵2983卷第62頁背面） ㈢通訊監察譯文：A11（見他卷一第38頁正背面） 甲○○犯轉讓禁藥罪，累犯，處有期徒刑肆月。扣案之門號○○○○○○○○○○號行動電話壹支（含SIM卡壹張）沒收。 5 邱志蕙 108年11月4日上午9時33分許 新竹縣○○鄉○○街000巷0號（甲○○住處） 甲基安非他命（重量不詳） 無償轉讓 ㈠證人邱志蕙之證述109.02.20 偵訊（見他卷一第89頁背面） ㈡被告之供述109.02.20 偵訊（見偵2983卷第62頁背面） 甲○○犯轉讓禁藥罪，累犯，處有期徒刑肆月。 6 邱志蕙 108年11月4日下午3時1分許 新竹縣○○鄉○○街000巷0號（甲○○住處） 甲基安非他命（重量不詳） 無償轉讓 ㈠證人邱志蕙之證述 ⒈109.02.20警詢（見他卷一第55頁正背面 　） ⒉109.02.20偵訊（見他卷一第89頁背面） ㈡被告之供述 ⒈109.02.20警詢（見偵2983卷第23頁背面至第24頁） ⒉109.02.20偵訊（見偵2983卷第62頁背面 　） ㈢通訊監察譯文：A-13（見他卷一第39頁證背面） 甲○○犯轉讓禁藥罪，累犯，處有期徒刑肆月。扣案之門號○○○○○○○○○○號行動電話壹支（含SIM卡壹張）沒收。 7 邱志蕙 108年11月27日凌晨3時48分許 新竹縣○○鄉○○街000巷0號（甲○○住處） 甲基安非他命（重量不詳） 無償轉讓 ㈠證人邱志蕙之證述 ⒈109.02.20警詢（見他卷一第55頁背面至第56頁） ⒉109.02.20偵訊（見他卷一第89頁背面至第90頁） ㈡被告之供述 ⒈109.02.20警詢（見偵2983卷第24、25頁 　） ⒉109.02.20偵訊（見偵2983卷第62頁背面 　） ㈢通訊監察譯文：A-14（見他卷一第39頁背面） 甲○○犯轉讓禁藥罪，累犯，處有期徒刑肆月。扣案之門號○○○○○○○○○○號行動電話壹支（含SIM卡壹張）沒收。 8 邱志蕙 108年11月29日上午11時47分許 新竹縣○○鄉○○街000巷0號（甲○○住處） 甲基安非他命（重量不詳） 無償轉讓 ㈠證人邱志蕙之證述 ⒈109.02.20警詢（見他卷一第56、57頁） ⒉109.02.20偵訊（見他卷一第90頁） ㈡被告之供述 ⒈109.02.20警詢（見偵2983卷第25、26頁） ⒉109.02.20偵訊（見偵2983卷第62頁背面） ㈢通訊監察譯文：A-15（見他卷一第40頁） 甲○○犯轉讓禁藥罪，累犯，處有期徒刑肆月。扣案之門號○○○○○○○○○○號行動電話壹支（含SIM卡壹張）沒收。 9 邱志蕙 108年12月28日凌晨2時8分許 新竹縣○○鄉○○街000巷0號（甲○○住處） 甲基安非他命（重量不詳） 無償轉讓 ㈠證人邱志蕙之證述 ⒈109.02.20警詢（見他卷一第57頁背面至第58頁） ⒉109.02.20偵訊（見他卷一第90頁） ㈡被告之供述 ⒈109.02.20警詢（見偵2983卷第26頁背面至第27頁） ⒉109.02.20偵訊（見偵2983卷第62頁背面） ㈢通訊監察譯文：A-17（見他卷一第40頁背面） 甲○○犯轉讓禁藥罪，累犯，處有期徒刑肆月。扣案之門號○○○○○○○○○○號行動電話壹支（含SIM卡壹張）沒收。 10 邱志蕙 109年1月6日下午3時42分許 新竹縣○○鄉○○街000巷0號（甲○○住處） 甲基安非他命（重量不詳） 無償轉讓 ㈠證人邱志蕙之證述 ⒈109.02.20警詢（見他卷一第58、59頁） ⒉109.02.20偵訊（見他卷一第90頁） ㈡被告之供述 ⒈109.02.20警詢（見偵2983卷第27頁正背面） ⒉109.02.20偵訊（見偵2983卷第62頁背面） ㈢通訊監察譯文：A-18（見他卷一第41頁） 甲○○犯轉讓禁藥罪，累犯，處有期徒刑肆月。扣案之門號○○○○○○○○○○號行動電話壹支（含SIM卡壹張）沒收。 11 邱志蕙 109年1月10日上午10時20分許 新竹縣○○鄉○○街000巷0號（甲○○住處） 海洛因、甲基安非他命（重量均不詳） 同時無償轉讓 ㈠證人邱志蕙之證述 ⒈109.02.20警詢（見他卷一第59頁正背面） ⒉109.02.20偵訊（見他卷一第90頁） ㈡被告之供述 ⒈109.02.20警詢（見偵2983卷第27頁背面至第28頁） ⒉109.02.20偵訊（見偵2983卷第62頁背面 　） ㈢通訊監察譯文：A-19（見他卷一第41頁） 甲○○犯轉讓第一級毒品罪，累犯，處有期徒刑壹年壹月。扣案之門號○○○○○○○○○○號行動電話壹支（含SIM 卡壹張）沒收。 12 邱志蕙 109年1月13日中午12時41分許 新竹縣○○鄉○○街000巷0號（甲○○住處） 海洛因、甲基安非他命（重量均不詳 ） 同時無償轉讓 ㈠證人邱志蕙之證述 ⒈109.02.20警詢（見他卷一第60、61頁） ⒉109.02.20偵訊（見他卷一第90頁） ㈡被告之供述 ⒈109.02.20警詢（見偵2983卷第28頁背面至第29頁背面） ⒉109.02.20偵訊（見偵2983卷第62頁背面 　） ㈢通訊監察譯文：A-21（見他卷一第41頁背面至第42頁） 甲○○犯轉讓第一級毒品罪，累犯，處有期徒刑壹年壹月。扣案之門號○○○○○○○○○○號行動電話壹支（含SIM 卡壹張）沒收。 13 邱志蕙 109年1月15日中午12時33分許 新竹縣○○鄉○○街000巷0號（甲○○住處） 甲基安非他命（重量不詳） 無償轉讓 ㈠證人邱志蕙之證述 ⒈109.02.20警詢（見他卷一第61頁背面至第62頁背面） ⒉109.02.20偵訊（見他卷一第90頁） ㈡被告之供述 ⒈109.02.20警詢（見偵2983卷第30頁正背面） ⒉109.02.20偵訊（見偵2983卷第62頁背面 　） ㈢通訊監察譯文：A-23（見他卷一第42頁背面至第43頁） 甲○○犯轉讓禁藥罪，累犯，處有期徒刑肆月。扣案之門號○○○○○○○○○○號行動電話壹支（含SIM卡壹張）沒收。 

附表二
編號 扣押物品目錄表 記載之品名 數量 備註 是否宣告沒收  1 安非他命 1.05克 無檢出管制藥物 (見本院卷第166頁，台灣尖端先進生技醫藥股份有限公司毒品證物鑑定分析報告) 否 2 安非他命 0.98克 鑑定結果為第二級毒品甲基安非他命，毛重0.98公克、淨重0.791公克、檢驗餘0.782公克(見本院卷第168頁，台灣尖端先進生技醫藥股份有限公司毒品證物鑑定分析報告) 依毒品危害防制條例第18條第1項前段規定，宣告沒收銷燬。 3 海洛因香菸 2.19克 鑑定結果含第一級毒品海洛因，毛重、淨重因量微無法秤重(見本院卷第170頁，台灣尖端先進生技醫藥股份有限公司毒品證物鑑定分析報告) 依毒品危害防制條例第18條第1項前段規定，宣告沒收銷燬。 4 海洛因香菸 半支 鑑定結果含第一級毒品海洛因，毛重、淨重因量微無法秤重(見本院卷第170頁，台灣尖端先進生技醫藥股份有限公司毒品證物鑑定分析報告) 依毒品危害防制條例第18條第1項前段規定，宣告沒收銷燬。 5 玻璃球 2組 無  6 吸食器 1組 無  7 吸管刮勺 1支 無  8 分裝袋 1批 無  9 殘渣袋 2個 無  10 手機(ASUS) 1支 門號0000000000(含SIM卡1張) 為被告所有供犯如附表一編號1、4、6至13所用之物，其中如附表編號11、12部分，依毒品危害防制條例第19條第1項規定沒收；編號1、4、6至10、13部分，依刑法第38條第2項規定沒收。